【裁判字號】    99,台上,5974
【裁判日期】    990930
【裁判案由】    違反毒品危害防制條例
【裁判全文】
最高法院刑事判決            九十九年度台上字第五九七四號
上  訴  人  甲○○
上列上訴人因違反毒品危害防制條例案件，不服台灣高等法院中
華民國九十八年一月十二日第二審判決（九十八年度上訴字第一
三三號，起訴案號：台灣士林地方法院檢察署九十七年度偵字第
二七八五號），提起上訴，本院判決如下：
    主  文
原判決撤銷，發回台灣高等法院。
    理  由
本件原判決以上訴人甲○○因違反毒品危害防制條例案件，不服
第一審科刑判決，而提起第二審上訴；惟第一審判決書已於民國
九十七年十一月十八日送達予上訴人本人收受，有第一審法院之
送達證書附卷可稽；其法定之十日上訴期間至同年十一月二十八
日（星期五）屆滿，乃上訴人竟遲至同年十二月十二日始具狀聲
明上訴，已逾十日期間，按之刑事訴訟法第三百四十九條規定，
顯屬違背法律上之程式，乃駁回其第二審之上訴；固非無見。
惟送達於住居所、事務所或營業所不獲會晤應受送達人者，得將
文書付與有辨別事理能力之同居人或受僱人（即「補充送達」）
，為民事訴訟法第一百三十七條第一項所明定；此項規定依刑事
訴訟法第六十二條於刑事訴訟程序亦在準用之列。至所稱「同居
人」，係指與應受送達人居住在一處，且繼續的為共同生活者而
言。依卷附上訴人收受第一審刑事判決正本之送達證書所載，第
一審判決書雖以掛號郵寄方式，於九十七年十一月十八日送達於
上訴人住所（即台北市○○區○○街七十二巷十七弄一四八號一
樓）；但送達人並未於送達證書之「送達方法」欄上□格內勾記
送達之具體方法（如本人受送達、補充送達、留置送達或寄存送
達等）；亦未於該送達證書「送達方法」第一欄（即本人收受送
達欄）內本人欄之□格內打勾（即表示由上訴人親自收受），該
欄內亦無上訴人之簽名、蓋章或按指印，則原判決謂本件第一審
刑事判決正本係由上訴人本人收受一節，即有疑竇（見一審卷第
一○一頁）。又該送達證書「送達方法」第二欄內之「同居人及
受僱人」欄末端雖蓋有一枚印章，但因非使用正楷字形，難以辨
識究係何人之印章，亦無從據以判斷是否由上訴人之同居人或受
僱人收受送達（見一審卷同上頁）。究竟本件第一審刑事判決正
本是否確由上訴人親自收受及蓋章？若否，係由何人收受及蓋章
？該收受及蓋章之人是否上訴人之受僱人或同居人？本件送達若
非由上訴人親自收受，是否符合民事訴訟法第一百三十七條第一
項所規定「補充送達」之要件？以上疑點與本件第一審刑事判決
正本是否合法送達於上訴人攸關，影響上訴人上訴期間之計算，
暨其上訴有無逾期之判斷，自有詳加調查釐清之必要。原審對上
開疑點並未加以調查及說明，遽認上訴人本人已於九十七年十一
月十八日收受第一審刑事判決正本之送達，並謂其於同年十二月
十二日提起上訴已逾十日期間，認其上訴不合法律上程式，而予
以駁回，尚嫌速斷，自難昭折服。上訴意旨執以指摘原判決不當
，非無理由，應認有撤銷原判決發回更審之原因。
據上論結，應依刑事訴訟法第三百九十七條、第四百零一條，判
決如主文。
中    華    民    國  九十九  年    九    月   三十   日
                      最高法院刑事第八庭
                          審判長法官  洪  文  章
                                法官  王  居  財
                                法官  郭  毓  洲
                                法官  黃  梅  月
                                法官  沈  揚  仁
本件正本證明與原本無異
                                      書  記  官
中    華    民    國  九十九  年    十    月    四    日
                                                       s

司法院資訊處製作；財團法人民間司法改革基金會備份。
